【裁判字號】    98,聲判,43
【裁判日期】    980812
【裁判案由】    聲請交付審判
【裁判全文】
臺灣士林地方法院刑事裁定              98年度聲判字第43號
聲  請  人
即  告訴人  甲○○
代  理  人  詹振寧律師
被      告  乙○○
上列聲請人即告訴人因告訴被告過失致人於死案件，不服臺灣高
等法院檢察署檢察長駁回再議之處分（98年度上聲議字第3660號
，原不起訴處分案號：臺灣士林地方法院檢察署檢察官97年度偵
字第16015 號），聲請交付審判，本院裁定如下：
    主  文
聲請駁回。
    理  由
一、按告訴人不服上級法院檢察署檢察長或檢察總長認再議為無
    理由而駁回之處分者，得於接受處分書後10日內委任律師提
    出理由狀，向該管第一審法院聲請交付審判；法院認為交付
    審判之聲請不合法或無理由者，應駁回之，刑事訴訟法第
    258 條之1 第1 項、第258 條之3 第2 項前段分別定有明文
    。
二、本件聲請人即告訴人甲○○以被告乙○○涉犯過失致人於死
    罪，向臺灣士林地方法院檢察署檢察官提出告訴，經該署檢
    察官於民國98年5 月21日以97年度偵字第16015 號為不起訴
    處分後，聲請人不服而聲請再議，經臺灣高等法院檢察署檢
    察長於98年6 月11日以98年度上聲議字第3660號處分書駁回
    再議。聲請人於98年6 月19日收受駁回再議處分書，旋於10
    日內即98年6 月26日，委任律師具狀向本院聲請交付審判，
    程式核無不合，應先敘明。
三、聲請人告訴暨聲請交付審判意旨略以：
    (一)被告乙○○及同案被告顏弘昌（業經檢察官以97年度偵
        字第16015 號為不起訴處分）於97年11月25日晚間6 時
        16分許，分別駕駛車牌號碼DS-0963 號自用小客貨車（
        下稱被告汽車）、3H-3431 號自用小客車（下稱顏弘昌
        汽車），沿關渡橋內側車道由臺北縣淡水鎮往八里鄉方
        向行駛，行經關渡橋上第16支燈桿處時，因同案被告林
        明賢（另經檢察官提起公訴）駕駛之車牌號碼FE-7808
        號自用小客車（下稱林明賢汽車），未保持行車安全距
        離及注意車前狀況，為閃避遇車況壅塞而欲減速作停車
        準備之被告汽車，緊急將車頭向右偏往外側車道，仍閃
        避不及，致其左前方車頭撞擊被告汽車右後車尾，被告
        亦疏未注意車前狀況而使該車失控跨越雙黃線滑入對向
        車道，撞擊外側護欄後停止行進，林明賢汽車則又繼續
        往前擦撞顏弘昌汽車，適聲請人即告訴人之子林正溫騎
        駛車牌號碼CTH-310 號重型機車（下稱被害人機車），
        自對向車道行駛至該處，因閃避不及，車頭處撞擊被告
        汽車右前輪胎處而倒地，因而致顱內及胸腔內出血，經
        送馬偕紀念醫院淡水院區急救後，延至同日晚間8 時10
        分許不治死亡，因認被告涉有刑法第276 條第1 項之過
        失致人於死罪嫌而提出告訴。
    (二)持有「路權」之車輛或人具有對抗其他人之法律地位，
        凡對其路權不當侵害，且造成路權持有人或車輛之生命
        、身體或財產損失者，均應負擔損害或侵害之民、刑事
        責任。而「侵害路權」者，實質上以使雙方用路人均陷
        入欠缺避險能力之險境，此侵害之先行行為，自應為事
        故之結果負責。變換車道者，因其跨越車道分界，其原
        路權保障仍在原車道之路權範圍內，對於跨越車道之部
        分，因其為完成變換車道動作，故不足建構完整新路權
        ，因此行程跨越部分之路權範圍僅及於車身部分，且不
        得對抗原車道用路人之既有路權，而需就因變換車道行
        為所致事故結果負責。依同案被告林明賢之警詢陳述，
        案發當時被告並未顯示方向燈，且任意變換車道，而當
        時關渡大橋往八里方向車流壅塞，則被告本應注意車前
        狀況，並採取隨時可煞停之狀態，此屬被告可預見並可
        採取迴避車禍結果之措施，惟其未採取相關措施而任令
        其車輛駛入並橫越對向車道，並於撞擊對向橋樑欄杆後
        始停止，就此被告對被害人之死亡結果，顯有過失甚明
        。
    (三)聲請人據警所繪製之相對位置數據，發現被告汽車應係
        與車道分向線（或對向車道旁之欄杆）僅有20度之角度
        駛入對向車道，而其車身係橫跨對向二車道間，此有聲
        請人依警繪製相關數據而重新繪製之被告位置圖可參，
        故警繪現場圖示有誤。又被告陳稱其所駕汽車已煞停，
        並聽見極大碰撞聲，感覺車子右後方被追撞，車子就往
        左前方彈出去對向車道云云。果爾，被告之行車及輪胎
        方向均應朝向同向車道前方，縱遭林明賢自後追撞，依
        慣性作用僅會向前撞擊前方停等之顏弘昌汽車，豈有未
        撞擊該車，卻跨越雙黃線並朝向對向車道衝出之理，故
        研判被告係見外側車道亦壅塞時，車頭及輪胎均已朝對
        向車道且已跨越雙黃線逆向超車行駛，並於林明賢汽車
        左前方於內側車道追撞被告汽車右後車角時，被告汽車
        乃順勢衝向對向車道後撞擊對向橋樑欄杆，始有事故結
        果發生，就此亦有被告車輛現場照片顯示其輪胎均係打
        正並未偏向等情可參。
    (四)綜上所陳，被告於本件車禍有未顯示方向燈、任意變換
        車道及跨越雙黃線逆向行（超）車之違規，自無路權可
        言，並有肇事因素甚明，原臺灣省臺北縣區車輛行車事
        故鑑定委員會鑑定意見書、覆議意見書及不起訴處分均
        未斟酌被告跨越分向限制線等之危險前行為，且鑑定意
        見未令當事人自己陳述事實，任令立場偏頗及迴護被告
        權益之代理人陳述，其鑑定結果難令告訴人折服。又行
        車事故鑑定單位尚有中央警察大學交通管理研究所及財
        團法人成大管理研究所等機構可資鑑定，檢方未再送請
        鑑定而率為不起訴、駁回再議聲請等處分，自有未盡職
        權調查之事，顯然違法失當，爰依法聲請鈞院准予交付
        審判。
四、按新修正刑事訴訟法第258 條之1 規定告訴人得向法院聲請
    交付審判，係新增對於「檢察官不起訴或緩起訴裁量權」制
    衡之一種外部監督機制，法院僅就檢察官所為不起訴或緩起
    訴之處分是否正確加以審查，以防止檢察機關濫權，依此立
    法精神，同法第258 條第3 項規定法院審查聲請交付審判案
    件時「得為必要之調查」，其調查證據之範圍，自應以偵查
    中曾顯現之證據為限；而同法第260 條對於不起訴處分已確
    定或緩起訴處分期滿未經撤銷者得再行起訴之規定，其立法
    理由說明該條所謂不起訴處分已確定者，包括「聲請法院交
    付審判復經駁回者」之情形在內，是前述「得為必要之調查
    」，其調查證據範圍，更應以偵查中曾顯現之證據為限，不
    得就告訴人新提出之證據再為調查，亦不得蒐集偵查卷以外
    之證據，否則，將與刑事訴訟法第260 條之再行起訴規定，
    混淆不清，亦將使法院兼任檢察官而有回復「糾問制度」之
    虞；且法院裁定交付審判，即如同檢察官提起公訴使案件進
    入審判程序，是法院裁定交付審判之前提，必須偵查卷內所
    存證據已符合刑事訴訟法第251 條第1 項規定「足認被告有
    犯罪嫌疑」檢察官應提起公訴之情形，亦即該案件已經跨越
    起訴門檻，否則，縱或法院對於檢察官所認定之基礎事實有
    不同判斷，但如該案件仍須另行蒐證偵查始能判斷應否交付
    審判者，因交付審判審查制度並無如同再議救濟制度得為發
    回原檢察官續行偵查之設計，法院仍應依同法第258 條之3
    第2 項前段規定，以聲請無理由裁定駁回。
五、本院查：
    (一)本案被害人係因林明賢汽車先後往前撞擊被告及顏弘昌
        之車輛，被告汽車再與被害人機車發生擦撞，被害人因
        而顱內及胸腔內出血，送醫急救後不治死亡等情，業經
        被告、顏弘昌、林明賢等人供述在卷，嗣經臺灣士林地
        方法院檢察署檢察官勘驗暨率同法醫師相驗屬實，並有
        檢驗報告書、勘驗筆錄、相驗筆錄、相驗屍體證明書、
        相驗照片、道路交通事故現場圖、道路交通事故調查報
        告表、臺北縣政府警察局蘆洲分局現場勘查報告以及現
        場暨勘驗車輛照片附卷可稽。
    (二)聲請人雖一再質疑被告疏未注意車前狀況，以致遭後方
        林明賢車輛追撞時，失控滑入對向車道而碰撞被害人機
        車，致生被害人死亡結果，然依同案被告林明賢之供述
        ，其當時駕車行駛在被告、顏弘昌車輛後方，要將車頭
        向右偏往外側車道，左前方車頭撞及被告汽車右後車尾
        ，使該車失控跨越雙黃線滑入對向車道，撞擊外側護欄
        後停止行進，其車輛則又繼續往前擦撞顏弘昌汽車，而
        另外一邊被告車輛則與被害人機車發生碰撞等語，核與
        被告、顏弘昌所述事故發生經過情節大致相符，故被告
        辯稱因突遭後方林明賢汽車撞擊，致車輛失控停在對向
        車道，猝不及採取適當安全措施，即遭被害人騎駛機車
        撞擊乙節，核與偵查事證相符，原不起訴處分認本件車
        禍發生，難以期待被告足以防範，無從認定被告有應注
        意、能注意而未注意之過失情事，尚無違誤可言。且本
        件行車事故經承辦檢察官送請鑑定後，認「林明賢於夜
        間駕駛自小客車，行經塞車路段，未保持行車安全距離
        且未注意車前狀況，由後撞擊前車衍生連環肇事，為肇
        事原因。乙○○、顏弘昌、林正溫均無肇事因素」，此
        有臺灣省臺北縣區車輛行車事故鑑定委員會98年4 月2
        日北縣鑑字第980069號函附鑑定意見書、臺灣省車輛行
        車事故覆議鑑定委員會98年5 月12日覆議字第09862016
        90號函文在卷可參，亦與上開檢察官調查事證之認定結
        果相同，聲請意旨徒憑臆測，進而質疑被告當時已跨越
        雙黃線準備逆向超車行駛，故林明賢汽車自後追撞時，
        被告才會順勢衝向對向車道後，再與被害人發生碰撞云
        云，因缺乏積極事證為憑，自屬難以採認。
    (三)至聲請意旨雖援用同案被告林明賢之供述，主張被告有
        未顯示方向燈、任意變換車道之行車過失，然被告對此
        堅決否認在卷，復查無其他證據相佐，自難僅憑同案被
        告林明賢之片面供述而認定屬實。且就令上情屬實，依
        現場照片顯示林明賢汽車右前車頭嚴重損壞之情形以觀
        ，當係林明賢未保持安全行車距離，以致對於前車行向
        不及反應而追撞，尚難認定被告之違規行為與被害人死
        亡結果間具有相當因果關係。而依被告之供述，案發當
        時車輛尚未完全靜止，則其右後方因遭猛力追撞而滑向
        對向車道，亦與力學原理無違，聲請意旨執被告汽車輪
        胎方位而質疑被告跨越雙黃線準備逆向行駛，亦嫌率斷
        ，而無可採。
六、綜上所述，聲請人於偵查中所提出之論據，既均不足為被告
    確實涉有前揭罪名之證明，檢察官於偵查中復查無被告確實
    涉有聲請人所指犯行之積極證據，則檢察官偵查結果認被告
    犯罪嫌疑不足，依刑事訴訟法第252 條第10款之規定，對被
    告為不起訴之處分，於法自無違誤，聲請意旨徒執前詞，認
    被告涉有前揭犯行，對於原處分及再議處分多加指摘求予交
    付審判，為無理由，應予駁回
七、依刑事訴訟法第258 條之3 第2 項前段，裁定如主文。
中    華    民    國    98    年    8     月    12    日
                  刑事第六庭審判長法  官   汪梅芬
                                  法  官   吳祚丞
                                  法  官   楊皓清
以上正本證明與原本無異。
本件裁定不得抗告。
                                  書記官   朱俶伶
中    華    民    國    98    年    8     月    12    日


司法院資訊處製作；財團法人民間司法改革基金會備份。
